臺灣嘉義地方法院刑事判決
111年度易字第392號
公  訴  人  臺灣嘉義地方檢察署檢察官
被      告  陳俊隆



上列被告因妨害公務案件，經檢察官提起公訴（111年度偵字第6
423號），本院判決如下：
    主  文
陳俊隆犯侮辱公務員罪，處拘役肆拾日，如易科罰金，以新臺幣
壹仟元折算壹日。
    犯 罪 事 實
一、陳俊隆於民國111 年6月9 日凌晨3 時42分許，酒後在址設
    嘉義市○區○○路0段000 號嘉義市政府警察局第一分局八掌派
    出所，稱欲檢舉不法情事而持續喧鬧，經在場警員制止後，
    陳俊隆竟基於公然侮辱公務員之犯意，接續對依法執行職務
    之警員蕭浤峻、黃奕睿、孫梓恩公然辱罵：「你們這邊好像
    是有牌的流氓、你又在那邊吠什麼（台語）」、「惦惦啦，
    哭夭啊（台語）」等語，公然侮辱依法執行職務之警員(所
    涉公然侮辱罪嫌，未據告訴)。經警當場逮捕，查悉上情。
二、案經嘉義市政府警察局第一分局報告臺灣嘉義地方檢察署檢
    察官偵查起訴。
    理  由
壹、證據能力：   
    被告陳俊隆及檢察官對於本案下列引用之證據，均同意有證
    據能力而得作為判斷之用（見本院卷第40頁），且查下列引
    用供述證據以外之證據，均屬非供述證據之性質，並無刑事
    訴訟法第159條第1項規定之適用，且經審酌與本案犯罪事實
    之認定甚有關聯性，亦查無係違背法定程序所取得之情形，
    應有證據能力。
貳、認定犯罪事實所憑之理由及證據：
一、訊據被告就其於上開時間於嘉義市政府警察局第一分局八掌
    派出所內，出言：「你們這邊好像是有牌的流氓、你又在那
    邊吠什麼（台語）」、「惦惦啦，哭夭啊（台語）」等語等
    情，供認不諱，然矢口否認有何侮辱公務員犯行，辯稱：伊
    並不是針對警員云云。惟查：
 ㈠被告於上開時、地，口出「你們這邊好像是有牌的流氓、你又
   在那邊吠什麼（台語）」、「惦惦啦，哭夭啊（台語）」等
   語，業經被告於警詢、偵查及本院坦認在案(見警卷第3頁；
   偵卷第13頁；本院卷第38-39頁)，並有職務報告書、譯文及
   現場錄影光碟及本院勘驗筆錄存卷可參（見警卷第8-10頁暨
   光碟存置袋；本院卷第36-38頁），被告涉犯侮辱公務員犯行
   ，足以認定。
 ㈡被告雖以前詞置辯，惟經本院當庭勘驗現場錄影光碟，結果為
   ：
A：警員（影片開始時畫面B右方，後出現在B、C間） B：警員（著藍色便服者） C：警員（影片開始時站立在畫面B左方） D：陳俊隆即被告 E：掌鏡員警 
㊀、勘驗標的㈠：卷附密錄器光碟檔案「第一段.mp4」
  ◎影像內容檢視：全程彩色有聲連續攝影
  ◎影像時長：1分19秒
㊁、勘驗標的㈠之勘驗結果：
  ◎時間：111年06月09日03時42分開始
B：你剛才這樣的態度我也是接受，大小聲。 D：「你們這邊好像是有牌的流氓（手指比向警員A、警員B、警員C黃奕睿）」（台語）。 B：你再說一次。 A：你在汙辱我喔！你在汙辱我喔！我要告你！我要告你！（情緒非常激動、重複數次） D：錄起來錄起來。 B：有錄起來啊。 D：「你們這邊就是有牌的流氓，我要來跟你們申訴、跟你講，你講我這樣（台語）」。 A：你說我有牌的流氓喔。（重複數次） D：我承認，因為你們眾人的口氣…（聽不清楚）。 B：你先大聲的，沒人跟你大聲。 D：所長如果你們要這樣想… B：你先大聲，我剛才有叫你小聲點。 D：所長（大聲） 。 B：你不要那麼大聲。 D：你這態度…（聽不清楚） B：我不是耳聾。 （D以手碰觸B） B：我就叫你手不要在那邊比了，你聽不懂嗎？叫你用說的我不是耳聾。 D：我都不能比。D：「你又在那邊吠什麼（手指比向警員A）」（台語）。 B、E等人：你說什麼？什麼吠？吠是什麼意思？ D：吠就是對百姓大聲小聲（台語）。 
㊂、勘驗標的㈡：卷附密錄器光碟檔案「第二段.mp4」
  ◎影像內容檢視：全程彩色有聲連續攝影
  ◎影像時長：26秒
㊃、勘驗標的㈡之勘驗結果：
  ◎時間：111年06月09日03時43分開始
D：你們做人民的保母，竟然霹啪叫（台語），我是在兇什麼（手指比向警員A）。 B：你說有牌的流氓捏？ D：所長，所長。 A：你剛才說有牌的流氓喔。 D：「惦惦啦，哭么啊（手指比向警員A）」。 
　　由上可知，被告口出：「你們這邊好像是有牌的流氓（手指
    比向警員A、警員B、警員C黃奕睿）」（台語）；「惦惦啦
    ，哭么啊（手指比向警員A）」等語，至為明確，且甚至將
    手指向警員，足認被告乃係針對警員而口出惡言無誤。
二、綜上所述，被告之辯解均難認可採。本案事證明確，被告之
    犯行均堪認定，應予論科。　
參、論罪科刑：
一、核被告所為，係犯刑法第140條前段之侮辱公務員罪。按侮
    辱公務員罪，屬妨害國家公務之執行，為侵害國家法益，並
    非侵害個人法益之犯罪，如對於公務員2人以上依法執行職
    務時，當場侮辱，仍屬單純一罪，並無刑法第5條所謂「想
    像競合犯」之法例適用(最高法院85年度台非字第238號判決
    意旨參照)。又接續對依法執行職務之警員辱罵：「你們這
    邊好像是有牌的流氓、你又在那邊吠什麼（台語）」、「惦
    惦啦，哭夭啊（台語）」等語，係基於同一侮辱公務員之犯
    意，侵害同一法益，各行為之獨立性極為薄弱，難以強行分
    開，在刑法評價上，視為數個舉動之接續施行，而包括以一
    行為予以評價，較為合理，應屬接續犯之實質上一罪。
二、公訴意旨固認被告構成累犯，然依照司法院釋字第775號解
    釋意旨及刑事訴訟法第161條第1項可知，檢察官就前階段被
    告構成「累犯事實」負擔主張及舉證責任，並就後階段被告
    依累犯規定「加重其刑事項」負擔主張及說明責任，倘若檢
    察官未主張或具體指出累犯事實及加重事項之證明方法，為
    貫徹舉證責任之危險結果，以及刑事訴訟法第163條第2項但
    書目的性限縮以有利被告事項為限，法院既基於補充性之調
    查地位，得斟酌個案情節，曉諭檢察官聲請調查證據，縱未
    為補充性調查，而未認定被告構成累犯或加重其刑，亦難謂
    有應調查而不予調查之違法（最高法院110年度台上大字第5
    660號裁定意旨參照）。本件檢察官於本院審理時並未就被
    告有無構成累犯之事實及加重其刑事項具體指出證明方法，
    揆諸上開意旨，本院自無從僅憑非屬原始資料之被告前案紀
    錄表，遽以依職權認定被告構成累犯之事實。惟仍就被告可
    能構成累犯之前科，列為刑法第57條第5款所定「犯罪行為
    人之品行」之量刑審酌事項，附此敘明。
三、爰以行為人之責任為基礎，審酌被告曾有多次酒駕之前科，
    其中前因公共危險案件，經本院以107 年度嘉交簡字第1281
    號判處有期徒刑4 月確定，並於107年12月12日易科罰金執
    行完畢等前科素行。本案被告酒後對依法執行職務之警員以
    粗鄙言語加以侮辱，藐視國家公務員公權力之正當執行，所
    為本不可取，兼衡以被告犯後否認犯行，及其於本院審理時
    自述國中肄業之智識程度，母親已經過世，家中有年邁之父
    親，由其負責照顧，醫療費用則由其他兄弟負擔，有時其他
    兄弟會給伊生活費用，或向朋友借錢度日等家庭生活、經濟
    狀況等語（見本院卷第59頁），暨綜合考量本案犯罪情節及
    其犯後態度等一切情狀，量處如主文所示之刑，並諭知易科
    罰金之折算標準。
據上論斷，應依刑事訴訟法第299條第1項前段，刑法第140條前
段、第41條第1項前段，刑法施行法第1條之1第1項，判決如主文
。
本案經檢察官陳靜慧提起公訴，由檢察官陳則銘到庭執行職務。
中　　華　　民　　國　　111 　年　　9 　　月　　28　　日
                  刑事第二庭  法　官　林正雄
以上正本證明與原本無異。
如不服本判決應於收受判決後20日內向本院提出上訴書狀，並應
敘述具體理由；其未敘述上訴理由者，應於上訴期間屆滿後20日
內向本院補提理由書（均須按他造當事人之人數附繕本）「切勿
逕送上級法院」。告訴人或被害人如對於本判決不服者，應具備
理由請求檢察官上訴，其上訴期間之計算係以檢察官收受判決正
本之日期為準。　　　　　　　　　
中　　華　　民　　國　　111 　年　　9 　　月　　28　　日
                              書記官  王嘉祺     
附錄論罪科刑法條：
於公務員依法執行職務時，當場侮辱或對於其依法執行之職務公
然侮辱者，處一年以下有期徒刑、拘役或十萬元以下罰金。